臺灣板橋地方法院刑事判決　　　　　　　　　　　　九十一年度訴字第一九三六號
　　公　訴　人　臺灣板橋地方法院檢察署檢察官
　　被　　　告　甲○○　男　三.
右列被告因廢棄物清理法案件，經檢察官提起公訴（九十年度偵字第一九一四０號）
，本院判決如左：
    主  文
甲○○未依規定領有廢棄物清除、處理許可文件，從事廢棄物清除，處有期徒刑壹年
貳月，緩刑參年。
    事  實
一、甲○○明知未依廢棄物清理法之規定向台北縣主管機關或中央主管機關委託之機
    關申請核發公民營廢棄物清除處理機構許可文件，依法不得從事廢棄物貯存、清
    除、處理，竟未依規定領有廢棄物清除、處理許可文件，受不知情之簡阿騫委託
    ，以每車新臺幣（下同）五千元之代價，於民國（下同）九十年十一月八日凌晨
    零時許，駕駛車號ＦＭ—四七八號營業用大貨車（非甲○○所有），自台北縣三
    峽鎮某處載運一般事業廢棄物類之碎布共二車，傾倒於台北縣樹林市○○街九十
    五號旁產業道路內五十公尺處財政部國有財產局所有之空地上，從事廢棄物之清
    除行為，嗣於九十年十一月八日凌晨一時五十分許，為警當場查獲。
二、案經台北縣政府警察局樹林分局報請臺灣板橋地方法院檢察署檢察官偵查起訴。
    理  由
一、訊據被告甲○○對右揭犯罪事實坦承不諱，核與證人簡阿騫所證述之情節相符，
    並有照片四張、台北縣政府工務局會勘紀錄在卷足憑，且（一）若非由事業所產
    生具有毒性、危險性，其濃度或數量足以影響人體健康或污染環境之廢棄物，即
    為一般事業廢棄物，廢棄物清理法第二條第一項第二款定有明文，是被告所處理
    者，應係一般事業廢棄物無誤。（二）廢棄物清理法第四十六條第一項第四款所
    規定之犯罪構成要件行為，計有「貯存」、「清除」及「處理」三者，其中所謂
    「貯存」，指一般廢棄物於清除、處理前，放置於特定地點或貯存容器、設施內
    之行為，「清除」則指一般廢棄物之收集、運輸行為，至「處理」則包含(1)中間
    處理：指一般廢棄物在最終處置前，以物理、化學、生物、熱處理、堆肥或其他
    處理方法，改變其物理、化學、生物特性或成分，達成分離、減積、去毒、固化
    或安定之行為。(2)最終處置：指將一般廢棄物以安定掩埋、衛生掩埋或封閉掩埋
    之行為。(3)再利用：一般廢棄物做為原料、材料、燃料、填土或其他經中央主管
    機關及目的事業主管機關認定之用途行為，有行政院環境保護署發布之「一般廢
    棄物貯存清除處理方法及設施標準」可資參酌，是本件被告將碎布自台北縣三峽
    鎮運至台北縣樹林市傾倒之行為，應屬廢棄物清理法第四十六條第一項第四款規
    定之「清除」行為。（三）按廢棄物清理法第四十六條第一項第四款前段規定，
    係處罰擅自貯存、清除、處理廢棄物之行為，所指依同法第四十一條第一項規定
    領有許可證或核備文件，為阻違法之事由，非謂該款規定僅處罰公、民營「機
    構」，否則一般人擅自貯存、清除、處理廢棄物，卻無法處罰，當違該法為改善
    環境衛生、維護國民健康之旨。（最高法院九十年度台上字第三六○號裁判意旨
    參照）。準此，被告雖非公民營廢棄物清除、處理機構，仍為廢棄物清理法第四
    十六條第一項第四款處罰之對象。被告之自白與事實相符，本件事證明確，被告
    之犯行，堪以認定。
二、核被告甲○○所為，係犯廢棄物清理法第四十六條第一項第四款之未領有廢棄物
    清除、處理許可文件，從事廢棄物貯存、清除、處理罪，爰審酌被告之犯罪動機
    、目的、手段、犯罪所生危害、犯後坦承犯行等一切情狀，量處如主文所示之刑
    ，以資懲儆。被告前於八十四年間因麻醉藥品管理條例案件，經本院判處有期徒
    刑五月確定，於八十四年三月二十一日易科罰金執行完畢，其前受有期徒刑以上
    刑之宣告，執行完畢後，五年以內未曾受有期徒刑以上刑之宣告，有臺灣板橋地
    方法院檢察署刑案資料查註紀錄表附卷可參，其因一時短於思慮，致罹刑章，事
    後已另請合法業者清除碎布將現場復原，有收據及過磅單在卷足憑，足見具有悔
    意，經此次起訴審判及刑之宣告後，當知所警惕而無再犯之虞，本院認所宣告之
    刑，以暫不執行為適當，爰併予宣告緩刑三年，以啟自新。
據上論斷，應依刑事訴訟法第二百九十九條第一項前段，廢棄物清理法第四十六條第
一項第四款，刑法第十一條前段、第七十四條第二款，判決如主文。
本案經檢察官謝宗甫到庭執行職務
中      華      民      國      九十一      年    十二    月    二十    日
                                      臺灣板橋地方法院刑事第五庭
                                            法  官  林  錫  凱
右正本證明與原本無異。
如不服本判決，應於判決送達後十日內，向本院提出上訴狀。
                                            書記官  林  兆  嘉
中      華      民      國      九十一      年    十二    月   二十三   日
附錄本案論罪科刑法條全文
廢棄物清理法第四十六條
有下列情形之一者，處一年以上五年以下有期徒刑，得併科新臺幣三百萬元以下罰金
：
一  任意棄置有害事業廢棄物。
二  事業負責人或相關人員未依本法規定之方式貯存、清除、處理或再利用廢棄物，
    致污染環境。
三  未經主管機關許可，提供土地回填、堆置廢棄物。
四  未依第四十一條第一項規定領有廢棄物清除、處理許可文件，從事廢棄物貯存、
    清除、處理，或未依廢棄物清除、處理許可文件內容貯存、清除、處理廢棄物。
五  執行機關之人員委託未取得許可文件之業者，清除、處理一般廢棄物者；或明知
    受託人非法清除、處理而仍委託。
六  公民營廢棄物處理機構負責人或相關人員、或執行機關之人員未處理廢棄物，開
    具虛偽證明。
無許可文件，以經營廢棄物清除、處理為常業者，處三年以上十年以下有期徒刑，得
併科新臺幣九百萬元以下罰金。
